臺灣臺中地方法院刑事判決
                                   109年度交易字第1254號
公  訴  人  臺灣臺中地方檢察署檢察官
被      告  呂友文


選任辯護人  王有民律師
            曾澤宏律師
上列被告因過失傷害案件，經檢察官提起公訴（108年度偵字第3
2230號），本院判決如下：
    主    文
呂友文因過失傷害人，處有期徒刑肆月，如易科罰金，以新臺幣
壹仟元折算壹日。
    犯罪事實
一、呂友文於民國108年3月2日14時10分許，騎乘車牌號碼000-0
    000號普通重型機車，沿臺中市大里區大里橋路北上機車專
    用道左側車道由南往北方向行駛時，本應注意車前狀況，隨
    時採取必要之安全措施；又汽車超車時，應顯示左方向燈，
    並於前車左側保持半公尺以上之間隔超過，行至安全距離後
    ，再顯示右方向燈駛入原行路線，而當時亦無不能注意之情
    形，竟疏未注意及此，於欲超越左前方陳珈后（所涉過失傷
    害部分，另經臺灣臺中地方檢察署檢察官為不起訴處分）所
    騎乘車牌號碼000-000普通重型機車（附載戴郁錡）之際，
    而未注意其前方賴汝詳（所涉過失傷害部分，另經臺灣臺中
    地方檢察署檢察官為不起訴處分）所騎乘車牌號碼000-000
    號普通重型機車之位置，不慎自後撞擊賴汝詳所騎乘之機車
    右後車尾，致賴汝詳因而操控不穩，往左傾倒，撞擊其左後
    方陳珈后所騎乘車牌號碼000-000普通重型機車右前車頭後
    人車倒地，受有頭部其他部位挫傷、右側大腦創傷性出血、
    左側肋骨多發性閉鎖性骨折等傷害。嗣呂友文於肇事後，向
    到醫院處理之員警表明為肇事者，自首而願受法院裁判。
二、案經臺灣臺中地方檢察署檢察官指定賴汝詳之女賴瓊玉為代
    行告訴人代行告訴後偵查起訴。
    理    由
一、證據能力部分：
    本案下列所引用被告呂友文以外之人於審判外之陳述，並無
    符合刑事訴訟法第159條之1第1項規定之情形，且公訴人、
    被告及辯護人於本院依法調查上開證據之過程中，已明瞭其
    內容，足以判斷有無刑事訴訟法第159條第1項不得作為證據
    之情事，而均未表示異議，且被告及辯護人於本院準備程序
    時，皆表示沒有意見，均同意有證據能力（見本院卷一第51
    至52頁），本院審酌上開陳述作成時之情況，並無違法取證
    之瑕疵，認以之作為證據為適當，揆諸刑事訴訟法第159條
    之5之規定及最高法院104年度第3次刑事庭會議決議之意旨
    ，應具有證據能力。另卷附之非供述證據部分，均不涉及人
    為之意志判斷，與傳聞法則所欲防止證人記憶、認知、誠信
    之誤差明顯有別，核與刑事訴訟法第159條第1項之要件不符
    。上開證據既無違法取得之情形，且經本院依法踐行調查證
    據程序，自應具有證據能力，合先敘明。
二、認定犯罪事實所憑之證據及理由：
(一)上開犯罪事實，業據被告於警詢、偵查、本院準備程序及審
    理中均坦承不諱（見警卷第7至11頁，偵卷第21至24頁，本
    院卷一第51頁，本院卷二第84至85頁），核與代行告訴人賴
    瓊玉、證人陳珈后於警詢、偵查時之指、證述、證人戴郁錡
    於警詢中之證述相符（見警卷第13至28頁，偵卷第21至24頁
    ）相符，並有賴汝詳仁愛醫療財團法人大里仁愛醫院108年8
    月26日診斷證明書（108年3月2日急診就醫）、賴汝詳中山
    醫院大學附設醫院108年5月21日診斷證明書（108年3月8日
    急診就醫）、賴汝詳中山醫院大學附設醫院中興分院108年7
    月9日病症暨失能診斷證明書、臺中市政府警察局道路交通
    事故初步分析研判表、道路交通事故現場圖、道路交通事故
    調查報告表㈠、㈡、呂友文臺中市政府警察局道路交通事故肇
    事人自首情形紀錄表、臺中市政府警察局交通事故補充資料
    表、道路交通事故現場圖、路口監視錄影畫面擷圖、現場及
    車損照片、車牌號碼000-0000號車輛詳細資料報表（車主：
    簡上宸）、呂友文公路監理電子閘門證號查詢機車駕駛人資
    料等在卷可參（見警卷第33至47頁、第61頁、第67頁、第73
    至92頁、第99頁、第103頁），此部分事實，足堪認定。
(二)按汽車行駛時，駕駛人應注意車前狀況及兩車並行之間隔，
    並隨時採取必要之安全措施，不得在道路上蛇行，或以其他
    危險方式駕車；汽車超車時，應顯示左方向燈並於前車左側
    保持半公尺以上之間隔超過，行至安全距離後，再顯示右方
    向燈駛入原行路線，道路交通安全規則第94條第3項、第101
     條第1項第5款分定有明文。被告既具適當駕駛執照，有上
    開呂友文公路監理電子閘門證號查詢機車駕駛人資料可參，
    自無不知之理。而依本案交通事故發生時天候晴、日間自然
    光線、柏油地面乾燥、無缺陷亦無障礙物，視距亦屬良好，
    有前開道路交通事故調查報告表㈠可佐，並無不能注意之情
    事，然被告疏未注意，於超越前車時，未注意車前狀況且未
    保持安全間隔，因而自後撞擊被害人賴汝詳之普通重型機車
    ，被告對於本案事故發生自有應注意、能注意而未注意之過
    失，並因而造成被害人人車倒地，受有頭部其他部位挫傷、
    右側大腦創傷性出血、左側肋骨多發性閉鎖性骨折等傷害之
    結果，2者間具有相當因果關係甚明。
(三)綜上所述，本案事證明確，被告過失傷害之犯行堪以認定，
    應依法論科。
三、論罪科刑：
(一)被告行為後，刑法第284條第1項前段業於108年5月29日經總
    統公布修正，並自同年5月31日起施行，修正後規定將法定
    刑提高為1年以下有期徒刑、拘役或10萬元以下罰金。經比
    較新舊法，新法並無較有利於被告之情形，依刑法第2條第1
    項前段規定，自應適用被告行為時之修正前刑法。核被告所
    為，係犯修正前刑法第284條第1項前段之過失傷害罪。
(二)公訴意旨雖認被害人因本案交通事故，除前揭頭部其他部位
    挫傷、右側大腦創傷性出血、左側肋骨多發性閉鎖性骨折等
    傷害外，另一併產生「呼吸衰竭、肺炎、急性十二指腸潰傷
    併出血、完全房室阻斷、非ST上升型心肌梗塞、冠狀動脈血
    管疾病、心臟衰竭、慢性腎功能不全」等傷害，並指此等傷
    害屬於重傷害之結果，而認被告係涉犯修正前刑法第284條
    第1項後段之過失致重傷罪嫌。惟查：
　1.起訴書雖認被害人係因受有「頭部其他部位挫傷、右側大腦
    創傷性出血、左側肋骨多發性閉鎖性骨折等傷害」而屬重傷
    害，然關於頭部其他部位挫傷、右側大腦創傷性出血、左側
    肋骨多發性閉鎖性骨折等傷勢部分，一般而言均屬單純外傷
    ，如何評價為重傷害、如何符合刑法第10條第4項各款之重
    傷害定義等情，均未經檢察官於起訴書中予以說明，本即難
    以遽採。而經本院就被害人於108年5月21日自中山醫學大學
    附設醫院出院後，其日常生活需專人照顧之情形是否永久性
    無法回復及改善？是否為其108年3月8日腦部電腦斷層所見
    右側大腦創傷性出血或其他疾病造成乙情函詢臺中榮民總醫
    院後，覆稱：「被害人既已死亡，則無法討論是否需專人照
    顧。其所產生之症狀應與頭部創傷有關」等語，有該院110
    年8月11日中榮醫企字第1104202622號函暨檢附之補充鑑定
    書在卷可參（見本院卷二第49至51頁），則縱被害人所受右
    側大腦創傷性出血為其日常生活需專人照顧之原因之一，然
    並無積極證據足證此部分傷勢即屬刑法所指之重傷害。
　2.又起訴書固認被害人因本案交通事故另受有「呼吸衰竭、肺
    炎、急性十二指腸潰傷併出血、完全房室阻斷、非ST上升型
    心肌梗塞、冠狀動脈血管疾病、心臟衰竭、慢性腎功能不全
    」等傷害，然此多係慢性病症，核與一般交通事故所造成之
    急性外傷，係呈現擦、挫、鈍、瘀傷或是出血等情有所不同
    ，與經驗法則相悖，已令人存疑。復經本院檢具被害人之病
    歷資料函詢臺中榮民總醫院上開「呼吸衰竭、肺炎、急性十
    二指腸潰傷併出血、完全房室阻斷、非ST上升型心肌梗塞、
    冠狀動脈血管疾病、心臟衰竭、慢性腎功能不全」等傷害是
    否可能與交通事故有關，經該院函覆稱：「呼吸衰竭、肺炎
    …與車禍並無直接關係」、「車禍撞擊通常不會引起立即的
    潰瘍」、「車禍撞傷與心衰竭之結果，尚難成立絕對因果關
    係」、「於108年12月15日所檢查腎功能指數…為慢性腎病變
    分期第三期」等語，此有該院110年2月8日中榮醫企字第110
    4200363號函暨鑑定書附卷可參（見本院卷一第577至585頁
    ）。是被害人經診斷受有「呼吸衰竭、肺炎、急性十二指腸
    潰傷併出血、完全房室阻斷、非ST上升型心肌梗塞、冠狀動
    脈血管疾病、心臟衰竭、慢性腎功能不全」等症狀，均難認
    與本案交通事故有因果關係。
　3.基此，公訴人主張被害人因本案交通事故受有重傷害之部分
    ，尚屬無法證明，則公訴意旨認被告係犯修正前刑法第284
    條第1項後段之過失致重傷害罪，容有誤會，惟此二者基本
    社會事實同一，爰依刑事訴訟法第300條之規定，予以變更
    起訴法條。至代行告訴人雖具狀指稱被害人已於起訴後死亡
    ，且係基於同一交通事故而生，因認被告係涉犯刑法第276
    條之過失致死罪云云（見本院卷一第57至59頁），然依其所
    提出被害人之死亡證明書，其上就被害人死亡之原因係載稱
    ：先行原因為肺炎冠狀動脈疾病，直接引起死亡之疾病或傷
    害則為心肺衰竭等語（見本院卷一第61頁），其死亡原因均
    與前開本院所認與本案交通事故造成頭部其他部位挫傷、右
    側大腦創傷性出血、左側肋骨多發性閉鎖性骨折等傷害無關
    ，從而，代行告訴人此部分之主張，當屬無據。
(三)又被告於肇事後，於報案人或勤指中心轉來資料未報明肇事
    人姓名，處理人員前往傷者就醫之醫院處理時，肇事人在場
    ，並當場承認為肇事人乙情，有前揭臺中市政府警察局道路
    交通事故肇事人自首情形紀錄表1紙在卷可佐，參以被告事
    後並未逃避偵審之事實，為對於未發覺之犯罪自首而接受裁
    判，依刑法第62條前段之規定減輕其刑。
(四)爰以行為人之責任為基礎，審酌被告疏未注意前方車況，自
    後撞擊被害人，致被害人受有頭部其他部位挫傷、右側大腦
    創傷性出血、左側肋骨多發性閉鎖性骨折等傷害之犯罪危害
    程度，又被告犯後雖坦承犯行，然未與被害人之家屬達成和
    解賠償其損害之犯後態度，兼衡被告係本案發生之唯一原因
    之過失程度，暨其自陳之教育程度、工作經歷、經濟與家庭
    生活狀況（見本院卷二第86至87頁）等一切情狀，量處如主
    文所示之刑，並諭知易科罰金之折算標準，以資懲儆。
據上論斷，應依刑事訴訟法第299條第1項前段、第300條，刑法
第2條第1項前段、第284條第1項前段（修正前）、第62條前段、
第41條第1項前段，刑法施行法第1條之1第1項、第2項，判決如
主文。
本案經檢察官黃秋婷提起公訴，檢察官陳僑舫到庭執行職務。
中    華    民    國   110    年    10    月    28    日
                  刑事第十四庭  審判長法  官  黃司熒
                                      法  官  許慧珍
                                      法  官  江健鋒
上正本證明與原本無異。
如不服本判決應於收受送達後20日內向本院提出上訴書狀，並應
敘述具體理由；其未敘述上訴理由者，應於上訴期間屆滿後20日
內向本院補提理由書（均須按他造當事人之人數附繕本）「切勿
逕送上級法院」。
                                      書記官　呂偵光
中    華    民    國   110    年     10   月    28    日

附錄論罪科刑法條：
108年5月29日修正前中華民國刑法第284條：
因過失傷害人者，處6月以下有期徒刑、拘役或500元以下罰金，
致重傷者，處1年以下有期徒刑、拘役或500元以下罰金。
從事業務之人，因業務上之過失傷害人者，處1年以下有期徒刑
、拘役或1千元以下罰金，致重傷者，處3年以下有期徒刑、拘役
或2千元以下罰金。